【裁判字號】    95,訴,260
【裁判日期】    950614
【裁判案由】    損害賠償
【裁判全文】
臺灣高雄地方法院民事判決               95年度訴字第260號
原      告  戊○○
訴訟代理人  周俊源律師
被      告  甲○○
訴訟代理人  丁○○
被      告  丙○○
訴訟代理人  己○○
上當事人間請求損害賠償事件，本院於民國95年5 月24日言詞辯
論終結，判決如下：
    主  文
被告甲○○應給付原告新台幣參拾萬貳仟伍佰壹拾柒元，及自民
國九十四年十一月十九日起至清償日止，按年息百分之五計算之
利息。
原告其餘之訴駁回。
訴訟費用由被告甲○○負擔三分之一，餘由原告負擔。
本判決第一項得假執行。但被告甲○○如以新臺幣參拾萬貳仟伍
佰壹拾柒元為原告預供擔保後，得免為假執行。
原告其餘假執行之聲請駁回。
    事  實  及  理  由
一、原告主張：被告甲○○於民國93年6 月26日17時許，駕駛車
    牌號碼YP─3095號自用小客車（下爭系爭車輛），沿高雄市
    ○○○路由南往北方向行駛，途經該路與五福路口交岔路口
    時（下稱肇事地點），本應注意車前狀況，隨時採取必要安
    全措施；及應注意行駛至交岔路口，轉彎車應暫停讓直行車
    先行、不得占用來車道搶先左轉；暨應注意行近行人穿越道
    前，應減速慢行，而依當時天候、路況及其智識、能力均良
    好等情狀，無不能注意之情事，竟仍疏未注意車前狀況、禮
    讓直行車先行、減速慢行，即貿然搶先左轉，適被告丙○○
    騎乘車牌號碼XNG─863號重型機車（下稱系爭重機車），自
    民權一路由北往南方向駛至，亦疏未注意車前狀況、減速慢
    行，見狀煞閃不及，遭系爭車輛撞擊後，再撞擊原告騎乘在
    肇事地點西南角待轉之車牌號碼XYG ─723 號輕型機車（下
    稱系爭輕機車），原告因而人車倒地，受有左內側踝骨骨折
    、腰椎挫傷，左第一肋骨骨折等傷害。被告對原告因此所受
    損害，自應連帶負擔侵權行為損害賠償責任。本件原告因被
    告侵權行為所受損害，包括醫療費用部分：新台幣（下同）
    12717 元：看護費用部分：原告受傷後49天，無法自理生活
    ，需由親屬看護全日照料，依每日看護費用2000元計算，可
    主張看護費用98000 元（每日2000元×49日）；交通費用部
    分：原告受傷後回診均以計程車代步，合計支出車資4120元
    ；機車修復費用部分：3800元；薪資損失部分：原告於車禍
    發生時在瀚恩咖啡館擔任副組長工作，每月薪資21000 元，
    受傷後3 個月無法工作，受有63000 元之薪資損失；非財產
    上損害部分：700000元，總計得請求賠償之金額為881637元
    等情。爰依民法第184 條第1 項前段、第185 條、第193 條
    第1 項、第195 條第1 項前段、第196 條侵權行為損害賠償
    法律關係。聲明：（一）被告應連帶給付881637元，及自94
    年11月19日起至清償日止，按年息百分之5 計算之利息。（
    二）願供擔保，請准宣告假執行。
二、被告均以：否認原告主張之過失等語；丙○○另以：伊係遭
    甲○○撞擊失控才會撞擊原告等語，資為抗辯。聲明：（一
    ）原告之訴駁回。（二）如受不利判決，願供擔保請准宣告
    免為假執行。
三、兩造不爭執事項：
（一）甲○○於93年6 月26日17時許，駕駛系爭車輛，沿高雄市
      ○○○路由南往北方向行駛，途經肇事地點左轉，適丙○
      ○騎乘系爭重機車，自民權一路由北往南方向駛至，見狀
      煞閃不及，遭系爭車輛撞擊後，再撞擊原告騎乘在肇事地
      點西南角待轉之系爭輕機車，原告因而人車倒地，受有左
      內側踝骨骨折、腰椎挫傷，左第一肋骨骨折等傷害。
（二）本件事故發生當時天候、路況及兩造智識、能力均良好等
      情狀，無不能注意之情事。
（三）原告曾對甲○○提起過失傷害告訴，惟因告訴逾期，經臺
      灣高雄地方法院檢察署檢察官以94年度核退偵字第315 號
      處分不起訴（下稱系爭刑事案件）；原告不曾對丙○○提
      出過失傷害告訴。
（四）如本院認為被告應負擔侵權行為損害賠償責任，被告同意
      原告請求醫療費用金額為12717 元。
（五）如本院認為被告應負擔侵權行為損害賠償責任，被告同意
      原告修復系爭輕機車費用為3800元，並不予折舊。
（六）如本院認為被告應負擔侵權行為損害賠償責任，被告同意
      原告3 個月不能工作，每月薪資按21000 元計算。
（七）如本院認為被告應負擔侵權行為損害賠償責任，被告同意
      利息自94年11月19日起算。
四、茲兩造於本院審理中協商爭點為：（一）甲○○是否有未注
    意車前狀況，隨時採取必要安全措施之過失？未注意行駛至
    交岔路口，轉彎車應暫停讓直行車先行、不得占用來車道搶
    先左轉之過失？未注意行近行人穿越道前，應減速慢行之過
    失？丙○○是否有未注意車前狀況，隨時採取必要安全措施
    之過失？未注意行近行人穿越道前，應減速慢行之過失？（
    二）被告是否應對原告負擔侵權行為損害賠償責任？原告請
    求醫療費用部分12717 元、看護費用98000 元、交通費用41
    20元、機車修復費用3800元、薪資損失63000 元、非財產上
    損害700000元，有無理由？
（一）甲○○是否有未注意車前狀況，隨時採取必要安全措施之
      過失？未注意行駛至交岔路口，轉彎車應暫停讓直行車先
      行、不得占用來車道搶先左轉之過失？未注意行近行人穿
      越道前，應減速慢行之過失？丙○○是否有未注意車前狀
      況，隨時採取必要安全措施之過失？未注意行近行人穿越
      道前，應減速慢行之過失？
  １﹑經查，系爭事故係甲○○駕駛系爭車輛在肇事地點左轉，
      以系爭車輛右前保險桿撞擊丙○○騎乘之系爭重機車左後
      方避震器，致系爭重機車失控後撞擊原告騎乘之系爭輕機
      車等情，業據原告於系爭刑事案件警詢時陳明：甲○○駕
      駛系爭車輛左轉撞擊丙○○騎乘之系爭重機車，致系爭重
      機車失控而追撞伊所騎乘之系爭輕機車等語、證人即嗣後
      到場之員警乙○○於本院審理時證稱：甲○○當時說是他
      的過失肇致系爭事故，所指過失是轉彎車未禮讓直行車先
      行；甲○○、丙○○當時均表示系爭事故係左轉撞擊系爭
      重機車後，系爭重機車失控才再撞擊系爭輕機車；肇事地
      點並無刮地痕，只有在紅綠燈下待轉區有機車碎片及刮痕
      等語，核與丙○○所稱：遭系爭車輛撞擊系爭重機車左後
      方避震器，失控才再撞擊原告等語相符，堪可認定。已徵
      甲○○未注意車前狀況，亦未禮讓直行之丙○○系爭重機
      車先行；而丙○○撞擊原告系爭輕機車似非其所得控制。
      此外，參酌系爭車輛右前保險桿有新生擦撞痕跡、系爭重
      機車左後避震器斷裂、車牌變形、系爭輕機車左側踏板下
      方有刮痕等節，有系爭車輛、重機車、輕機車照片在卷（
      見本院卷頁115 至117） 可稽，堪可認定。顯見系爭事故
      發生當時系爭車輛撞擊系爭重機車之力道甚大。益徵甲○
      ○未注意車前狀況，亦未禮讓直行之丙○○先行；而丙○
      ○撞擊原告確非其能控制無訛。至原告主張甲○○占用來
      車道搶先左轉、行近行人穿越道前未減速慢行；丙○○未
      注意車前狀況、行近行人穿越道前，未減速慢行云云，固
      引用系爭刑事案件警詢卷內之交通事故現場會勘簡略圖（
      下稱系爭簡略圖）為憑，惟為被告所否認。經查，系爭簡
      略圖並非員警現場測繪，係員警嗣後依據甲○○所述而繪
      製；系爭簡略圖並無任何測量數據可供參酌，所繪道路亦
      明顯不成比例，亦未繪製任何標誌、標線等情，亦經前開
      證人於本院審理時到庭證述明確，及有系爭簡略圖在卷可
      佐。足徵系爭簡略圖無從資為認定系爭事故發生當時狀況
      之基礎。此外，原告復未提出其他證據資料證明此部分主
      張之事實。則依舉證責任分配之法則，本院自難為有利於
      原告之認定。從而，原告此部分主張，即屬無據，不足採
      信。
  ２﹑按汽車行駛時，駕駛人應注意車前狀況，隨時採取必要之
      安全措施。車輛行至無號誌交岔路口，轉彎車應暫停讓直
      行車先行。道路交通規則道路交通規則94條第3 項、第10
      2 條第1 項第2 款分別定有明文。甲○○既考領有自用小
      客車駕駛執照，為兩造所不爭執，上開規定自應知悉甚詳
      ，且亦為其應注意之義務，依當時天候、路況及兩造智識
      、能力均良好等情狀，無不能注意之情事，竟疏未注意車
      前狀況、禮讓原告騎乘系爭輕機車先行，致發生系爭事故
      ，甲○○駕駛行為顯有過失，灼然至明。又原告確因本件
      車禍受有左內側踝骨骨折、腰椎挫傷，左第一肋骨骨折等
      傷害，已如前述，堪認甲○○過失行為與原告所受傷害間
      ，具有相當因果關係。從而，是甲○○辯稱：伊無過失，
      不負賠償責任云云，洵屬無據。
  ３﹑末按因故意或過失，不法侵害他人之權利者，負損害賠償
      責任；不法傷害他人之身體或健康者，對於被害人因此喪
      失或減少勞動能力，或增加生活上需要時，應負損害賠償
      責任；不法侵害他人之身體、健康、名譽、自由、信用、
      隱私、貞操，或不法侵害其他人格法益而情節重大者，被
      害人雖非財產上之損害，亦得請求賠償相當之金額。民法
      第184 條第1 項前段、第193 條第1 項及第195 條第1 項
      ，分別著有明文。本件原告所受傷害，既出於甲○○過失
      行為所致，揆諸前揭規定，甲○○對於原告身心所受損害
      及支出，自應負擔損害全部賠償責任。
（二）被告是否應對原告負擔侵權行為損害賠償責任？原告請求
      醫療費用部分12717 元、看護費用98000 元、交通費用41
      20元、機車修復費用3800元、薪資損失63000 元、非財產
      上損害700000元，有無理由？
  １﹑醫療費用部分：本件原告因甲○○過失行為，致受有前開
      傷害，實際支出醫療費用12717 元等情，為甲○○所不爭
      執，並有原告提出二聖醫院、博正醫院、長春診所醫療費
      用收據在卷可參，堪可認定。而按原告所受損害既因甲○
      ○過失行為造成，自得向甲○○請求。
  ２﹑看護費用：原告受傷後49日無法自理日常生活，需由親屬
      全日看護乙節，為甲○○所不爭執，堪予認定。又看護費
      用全日為2000元，有高雄市醫院看護職業工會94年2 月27
      日高市工字第9400099 號函在卷可查，亦堪認定。是原告
      主張看護費用98000 元（49日×2000元），同堪認定。再
      按原告所受損害，既由甲○○造成，則其支出看護費用，
      甲○○自應負擔損害賠償責任。是原告請求甲○○給付此
      部分看護費用，即屬有據。至甲○○辯稱：親屬看護費用
      應按最低工資每月15840 元計算云云。惟按親屬看護所付
      出之勞力，並非不能評價為金錢，只因基於親情身分關係
      ，雖無看護費用之實際支出，亦不能加惠於侵權行為人，
      故應衡量僱用職業護士之情形，認被害人受有相當看護費
      之損害，得向加害人請求賠償。從而，原告主張比照職業
      護士請求全日看護費用每日2000元，並非無據。甲○○此
      部分所辯，洵屬無據，不足採信。
  ３﹑交通費用部分：原告固主張受傷後回診均以計程車代步，
      合計支出車資4120元云云，惟迄未能提出任何單據以實其
      說，則原告此部分請求，洵屬無據，自不應准許。
  ４﹑系爭輕機車修復費用部分：原告主張支出系爭輕機車修復
      費用3800元，為甲○○所不爭執。按原告所受損害，既由
      甲○○造成，則其支出此部分機車修復費用部分，甲○○
      自應負擔損害賠償責任。是原告請求機車修復費用3800元
      ，洵屬有據，應予准許。
  ５﹑薪資損失部分：原告受傷後3 個月無法工作，所生每月薪
      資21000 元，合計63000 元之薪資損失乙節，為甲○○所
      不爭執。從而，原告請求甲○○給付薪資損失63000 元，
      即屬有據，應予准許。
  ６﹑非財產上損害部分：原告主張其因本件車禍受有傷害，致
      身心受創甚鉅，爰請求非財產上損害700000元等情。本院
      審酌原告因本件車禍受有左內側踝骨骨折、腰椎挫傷，左
      第一肋骨骨折等傷害，且被告迄未與原告達成和解，賠償
      全部所受精神上之損害，堪認原告確受有精神上痛苦。而
      按原告係五專畢業，本件事故發生時在瀚如咖啡館擔任副
      組長工作，目前則入伍服役中，未婚，每月約花費5000、
      6000元扶養母親，89 年 度至93年度所得合計分別為1370
      元、29165 元、72370 元、71195 元、34374 元，名下無
      財產；甲○○係高中畢業，5 年以前在中華電信股份有限
      公司工作，每月薪資約50 000元，本件事故發生時則已退
      休，每月退休金約20000 元，已婚，需要扶養太太，89年
      度至93年度所得合計分別為0000000 元、0000000 元、34
      3830元、240201元、3607 62 元，名下財產有投資9 筆金
      額合計0000000 元乙節，此經兩造分別陳明，並有稅務電
      子閘門財產所得調件明細表等件在卷可參，堪可認定。此
      外，參酌系爭事故發生後，甲○○固當場表示願意賠償原
      告損失，然迄至本院審理時，卻表示僅願將保險公司給付
      之110000元賠償原告，顯無誠意；及甲○○就系爭事故之
      發生應負擔全部過失責任等一切情形。本院認為甲○○帶
      賠償原告125000元之非財產上損害為適當。至原告逾此部
      分之主張，為無理由。
五、綜上，原告依侵權行為法律關係，請求甲○○給付302517元
    （12717+98000+3800+63000+125000） ，及自94年11月19日
    起至清償日止，按年息百分之5 計算之利息，為有理由，應
    予准許。逾此部分之請求為無理由，應予駁回。
六、本件判決所命給付之金額，未逾50萬元，爰依民事訴訟法第
    389 條第1 項第5 款規定，為職權宣告假執行。至原告雖聲
    請就勝訴部分為假執行之宣告等語，惟按原告得請求之金額
    既未逾50萬元，則有關其勝訴部分，所為願供擔保，請准宣
    告假執行之聲明，即無庸參酌，併予敘明。又甲○○就原告
    勝訴部分，陳明願供擔保，請准宣告免為假執行，核無不合
    ，爰酌定如主文所示金額，併准許之。再原告敗訴部分，其
    假執行之聲請，既失依附，應予駁回。
七、本件因事證已臻明確，兩造其餘攻擊、防禦方法及證據資料
    之主張，核與判決結果不生影響，爰不逐一論駁，併予敘明
    。
八、據上論結：原告之訴一部有理由，一部無理由，依民事訴訟
    法第79條、第389 條第1 項第5 款、第392 條第2 項，判決
    如主文。
中    華    民    國    95    年    6     月    14    日
                        民事第二庭  法  官  黃呈熹
以上正本證明與原本無異。
如對本判決上訴，須於判決送達後20日內向本院提出上訴狀，同
時表明上訴理由（原判決所違背之法令及其具體內容或依訴訟資
料可認為原判決有違背法令之具體事實）；如已於本判決宣示後
送達前提起上訴者，應於判決送達後10日內補具上訴理由（均須
按他造當事人之人數附繕本）。
中    華    民    國    95    年    6     月    14    日
                                    書記官  曾瓊玉


司法院資訊處製作；財團法人民間司法改革基金會備份。
